臺灣高雄地方法院刑事判決　　　　　　　96年度訴字第1659號
公　訴　人　臺灣高雄地方法院檢察署檢察官
被　　　告　丙○○
　　　　　　乙○○
上列被告因誣告案件，經檢察官提起公訴（96年度偵字第7294號
），被告於本院準備程序中就被訴事實為有罪之陳述，受命法官
於聽取當事人之意見後，本院合議庭裁定改由受命法官獨任以簡
式審判程序審理，判決如下：
    主  文
丙○○、乙○○共同犯誣告罪，各處有期徒刑肆月。均緩刑年
，丙○○並應向國庫支付新臺幣陸萬元。
    犯罪事實及理由
一、本件犯罪事實及證據，除證據部分，補充被告丙○○、乙○○於本院審理中之自白，餘均引用起訴書之記載（如附件）
    。
二、按刑法業經總統於94年2 月2 日，以華總一義字第09400014
    901 號令修正公布，並自95年7 月1 日施行（下稱修正後刑
    法）。又行為後法律有變更者，適用行為時之法律。但行為
    後之法律有利於行為人者，適用最有利於行為人之法律，修
    正後刑法第2 條第1 項定有明文；而所謂「法律變更」與法
    律修正之概念有別，係指因法律修正而「刑罰」有實質之更
    異而言（如修正後新舊法法定本刑輕重變更），始有依上開
    規定為準據法而比較適用新法或舊法之問題。如新舊法處罰
    之輕重仍然相同，並無有利或不利之情形，即無適用上開規
    定為比較之餘地，自應依一般法律適用之原則，適用現行、
    有效之裁判時法論處（最高法院95年度臺上字第6909號判決
    意旨參照）。次按，新舊刑法關於刑之規定，雖同採從輕主
    義，係適用最有利於行為人之法律，既曰法律，自較刑之範
    圍為廣，比較時應就罪刑有關之共犯、未遂犯、連續犯、牽
    連犯、結合犯以及累犯加重、自首減輕、暨其他法定加減原
    因、與加減例等一切情形，綜其全部之結果，而為比較，再
    適用有利於行為人之法律處斷，最高法院24年上字第4634號
    判例著有明文。經查：關於共同正犯部分，修正前刑法第28
    條規定：「二人以上共同實施犯罪之行為者，皆為正犯」，
    修正後則規定為「二人以上共同實行犯罪之行為者，皆為正
    犯」，依修法意旨乃為強調個人責任，及犯罪係處罰行為，
    而非處罰行為人之思想或惡性即重視客觀之犯罪行為，故有
    修正共同正犯之參與類型，確定在「實行」概念下之共同參
    與行為，始成立共同正犯，以別於舊法時代將「實施」二字
    涵蓋陰謀、預備、著手、實行之概念在內；本件被告丙○○
    、乙○○既係基於犯意聯絡，共同實行誣告犯行，其所為無
    論依新舊法之定義，均合於共同正犯之規定，並無有利或不
    利之影響，依首揭說明，自無適用修正後刑法第2 條第1項
    之規定，而為比較新舊法適用之必要（最高法院95年度臺上
    字第5669號判決意旨參照）。
三、核被告丙○○、乙○○所為，係犯刑法第169 條第1 項之誣
    告罪。被告2 人就上開犯行，有犯意之聯絡與行為之分擔，
    為共同正犯。按刑法第172 條誣告罪自白減免之規定，並不
    專在獎勵犯罪人之悛悔，而要在引起偵查或審判機關之易於
    發見真實，以免被誣告人終於受誣，故不論該被告之自白在
    審判前或審判中，自動或被動，簡單或詳細，一次或二次以
    上，並其自白後有無翻異，苟其自白在所誣告之案件裁判確
    定以前，即應依該條規定減免其刑，最高法院89年度臺上字
    第3824號判決意旨足資參照。查被告2 人於94年10月14日具
    狀向臺灣高雄地方法院檢察署告訴甲○○涉犯偽造文書及詐
    欺罪一案，業據臺灣高雄地方法院檢察署檢察官於96年3 月
    28日予以不起訴處分確定在案，有不起訴處分書1 份在卷為
    憑，而被告乙○○早於96年3 月14日檢察官偵查中，對於誣
    告甲○○乙節，即已自白犯罪（見臺灣高雄地方法院檢察署
    96年度偵字第7294號卷第2 頁）；揆諸首揭判決意旨，被告
    乙○○所為自合於刑法第172 條之規定，而應予以減輕其刑
    。爰審酌被告2 人係因甲○○索取顯不相當之報酬，復因不
    諳法律一時情急，始提出本件告訴，惡行非重，然渠等濫用
    司法資源，並陷他人於刑事訴追之危險，犯罪動機實屬可議
    ，惟斟酌被告2 人前未曾受有任何刑之宣告，有臺灣高等法
    院被告前案紀錄表、本院院內索引卡紀錄表報表、臺灣高雄
    地方法院檢察署刑案資料查註紀錄表附卷可稽，素行堪認良
    好，且被告2 人均坦承犯行，態度良好，被告乙○○復於檢
    察官偵查中自白，符合減刑之規定等一切情狀，各量處如主
    文所示之刑，以示儆懲。末按，被告2 人均未曾因故意犯罪
    受有期徒刑以上刑之宣告，已如前述，渠等因一時短於思慮
    、誤觸刑典，經此偵審教訓，當知所警惕，信無再犯之虞，
    本院認上開所宣告之刑，以暫不執行為適當，均併予宣告緩
    刑3 年，並命丙○○向國庫支付新臺幣6 萬元，以啟自新，
    並觀後效；又本件犯罪在新法施行前，新法施行後為緩刑之
    宣告者，依最高法院95年5 月23日95年第8 次刑事庭會議決
    議，逕依新法之規定予以宣告緩刑即可，毋庸為新舊法之比
    較，併予敘明。
四、依刑事訴訟法第273 條之1 第1 項、第299 條第1 項前段、
    第310 條之2 、第454 條第2 項，刑法第28條、第169 條第
    1 項、第172 條、第74條第1 項第1 款、第2 項第4 款，判
    決如主文。
中　　華　　民　　國　　96　　年　　5 　　月　　31　　日
                  刑事第十一庭  法　官  戰諭威
以上正本證明與原本無異。
如不服本判決，應於判決送達後10日內，向本院提出上訴狀。
                                書記官  董明惠
中　　華　　民　　國　　96　　年　　5 　　月　　31　　日
附錄本判決論罪之法條：
中華民國刑法第169條：
意圖他人受刑事或懲戒處分，向該管公務員誣告者，處7 年以下
有期徒刑。
意圖他人受刑事或懲戒處分，而偽造、變造證據，或使用偽造、
變造之證據者，亦同。
中華民國刑法第172條：
犯第168 條至第171 條之罪，於所虛偽陳述或所誣告之案件，裁
判或懲戒處分確定前自白者，減輕或免除其刑。
